臺灣高等法院刑事判決　　　　　　　　100年度上訴字第889號
上　訴　人　臺灣板橋地方法院檢察署檢察官
被　　　告　陳浩文
指定辯護人　本院公設辯護人郭書益
上列上訴人因被告違反毒品危害防制條例案件，不服臺灣板橋地
方法院99年度訴字第1853號，中華民國100 年1 月31日第一審判
決（起訴案號：臺灣板橋地方法院檢察署99年度偵緝字第1386號
），提起上訴，本院判決如下：
    主  文
上訴駁回。
    事  實
一、陳浩文明知海洛因及甲基安非他命分別係毒品危害防制條例
    第2 條第2 項第1 款、第2 款所列管之第一級毒品及第二級
    毒品（下稱海洛因及甲基安非他命），不得意圖販賣而持有
    ，竟於民國（下同）98年10月10日20時許，在臺北縣板橋市
    ○○○路283 巷6 號3 樓住處，向綽號「阿穎」之真實姓名
    年籍不詳成年男子，以重量約18公克之海洛因新臺幣（下同
    ）7 萬5 千元、重量約17.5公克之甲基安非他命2 萬元等代
    價購入後，除供己施用外，仍因缺錢花用，而萌生營利意圖
    ，伺機欲以每小包海洛因3 千元（重量約0.45公克）及每小
    包甲基安非他命3 千元（重量約1 公克）之代價，販售予不
    特定之人。嗣為警於98年10月14日22時10分許在上址查獲，
    並當場扣得海洛因6 包（其中5 包合計淨重1.38公克、包裝
    總重1.34公克、純度39.6% 、純質淨重計0.55公克，另1 包
    淨重1.12公克、空包裝重0.22公克、純度37.62%、純質淨重
    0.42公克）、甲基安非他命1 包（毛重7.1980公克（含1 袋
    1 標籤）、淨重6.5680公克，取樣0.0002公克、驗餘淨重6.
    5678公克）、分裝袋111 個、分裝勺3 支、注射針筒5 支、
    電子磅秤1 個及吸食器1 個等物，始查悉上情。
二、案經臺北縣（已改制為新北市）政府警察局新莊分局移送臺
    灣板橋地方法院檢察署檢察官偵查起訴。
    理  由
壹、證據能力部分：
    按被告以外之人（包括證人、鑑定人、告訴人、被害人及共
    同被告等）於審判外之陳述雖不符刑事訴訟法第159 條之1
    至之4 等4 條之規定，而經當事人於審判程序同意作為證據
    ，法院審酌該言詞陳述或書面陳述作成時之情況，認為適當
    者，亦得為證據；當事人、代理人或辯護人於法院調查證據
    時，知有刑事訴訟法第159 條第1 項不得為證據之情形，而
    未於言詞辯論終結前聲明異議者，視為有前項之同意，同法
    第159 條之5 定有明文。立法意旨在於傳聞證據未經當事人
    之反對詰問予以核實，原則上先予排除。惟若當事人已放棄
    反對詰問權，於審判程序中表明同意該等傳聞證據可作為證
    據；或於言詞辯論終結前未聲明異議，基於尊重當事人對傳
    聞證據之處分權，及證據資料愈豐富，愈有助於真實發見之
    理念，且強化言詞辯論主義，使訴訟程序得以順暢進行，上
    開傳聞證據亦均具有證據能力。查本件下列所引用之被告以
    外之人於審判外之供述證據，因公訴人、被告及辯護人均已
    於本院審理時表示無意見（見本院卷第23頁反面、第45至46
    頁），且迄至言詞辯論終結前均未聲明異議，而本院審酌上
    開供述證據資料製作時之情況，無不當取供及證明力明顯過
    低之瑕疵，認以之作為證據應屬適當，故揆諸前開規定，認
    前揭證據資料應有證據能力。
貳、認定被告陳浩文犯罪所憑之證據及理由：
一、上開犯罪事實，業據被告陳浩文於原審及本院審理時坦承不
    諱（見原審卷第71頁反面、第73頁及本院卷第24、47頁）；
    且扣案之海洛因6 包經送請法務部調查局鑑定結果，均含有
    第一級毒品海洛因成分（其中5 包合計淨重1.38公克、空包
    裝總重1.34公克、純度39.6% 、純質淨重計0.55公克；另1
    包淨重1.12公克、空包裝重0.22公克、純度37.62%、純質淨
    重0.42公克），有該局98年11月12日調科壹字第0982303050
    0 號鑑定書乙紙在卷可考（見98年度偵字第28684 號卷第91
    頁），又扣案之甲基安非他命1 包經送請交通部民用航空局
    航空醫務中心鑑定結果，含有甲基安非他命成分（毛重7.19
    80公克（含1 袋1 標籤）、淨重6.5680公克，取樣0.0002公
    克、驗餘淨重6.5678公克），有該局98年10月26日航藥鑑字
    第0985399 號毒品鑑定書在卷可考（見同上偵卷第88頁）；
    此外，復有分裝袋111 個、分裝勺3 支、注射針筒5 支、電
    子磅秤1 個及吸食器1 個等物扣案足資佐證。綜上，堪認被
    告上開自白核與事實相符，可以採信。本案事證已臻明確，
    被告犯行洵堪認定，應予依法論科。
二、按被告行為後，毒品危害防制條例於98年5 月20日修正公布
    ，同年11月20日施行，修正後毒品危害防制條例增定第17條
    第2 項：「犯第4 條至第8 條之罪於偵查及審判中均自白者
    ，減輕其刑」。查本件被告於偵查中、原審及本院審理時均
    自白犯行（詳後述），揆諸上開說明，符合修正後毒品危害
    防制條例增定第17條第2 項之減刑要件，經比較新舊法之規
    定，修正後新增之第2 項規定有利於被告，應依刑法第2 條
    第1 項但書之規定適用新法始為適當。
三、按海洛因、甲基安非他命分別係屬毒品危害防制條例第2 條
    第2 項第1 款、第2 款所規定之第一級毒品、第二級毒品；
    核被告陳浩文所為，係犯毒品危害防制條例第5 條第1 項之
    意圖販賣而持有第一級毒品罪、同條第2 項意圖販賣持有第
    二級毒品罪。被告以一行為同時觸犯上開二罪，為想像競合
    犯，應依刑法第55條前段規定，從一重之該條例第5 條第1
    項之罪處斷；起訴書認應予分論併罰，自有未合。再被告於
    偵訊時供述：「（問：你在何時何地販賣上開海洛因給阿全
    ？）我跟阿穎買的這批貨，還沒賣給阿全，就被警察抓」等
    語（見上開偵卷第78頁），雖同時供述：「（問：你是否有
    在販賣安非他命？）沒有」等語，而否認有販賣甲基安非他
    命意圖，惟於警詢時已供稱甲基安非他命是以每1 公克分裝
    成1 小包，每1 小包3000元的價格販賣予他人等語（見偵卷
    第12頁），而警詢自白本屬偵查中自白之一環（最高法院99
    年度台上字第2423號判決要旨參照），自堪認被告已於偵查
    中自白犯罪。嗣被告復於原審及本院審理時均自白犯罪，自
    應依修正後毒品危害防制條例第17條第2 項之規定減輕其刑
    。又被告意圖販賣而持有第一、二級毒品，固應予非難，然
    查獲之毒品數量尚非甚鉅，對社會治安之影響範圍仍屬有限
    ，惡性應非重大，而所從重處斷之意圖販賣而持有第一級毒
    品罪名，係法定本刑為無期徒刑或10年以上有期徒刑，並得
    併科新臺幣7 百萬元以下罰金之罪，與其前述犯罪情節相較
    ，實屬情輕而法重，客觀上足以引起一般同情，而有堪資憫
    恕之處，本院認即令處以法定最低刑度，猶嫌過重，爰依刑
    法第59條規定，酌減其刑，並遞減輕之。
四、原審以事證明確，適用毒品危害防制條例第5 條第1 項、第
    2 項、第17條第2 項、第18條第1 項前段、第19條第1 項，
    刑法第2 條第1 項但書、第11條前段、第55條、第59條、第
    38條第1 項第2 款，並審酌被告之素行、犯罪動機、目的、
    其意圖販賣而持有之第一、二級毒品數量、對社會治安所造
    成之危害，犯後坦承犯行，尚有悔意等一切情狀，量處有期
    徒刑3 年2 月。並敘明扣案之第一級毒品海洛因6 包（其中
    5 包合計淨重1.38公克、空包裝總重1.34公克、純度39.6%
    、純質淨重計0.55公克，另1 包淨重1.12公克、空包裝重0.
    22公克、純度37.62%、純質淨重0.42公克）、甲基安非他命
    1 包（毛重7.1980公克（含1 袋1 標籤）、淨重6.5680公克
    ，取樣0.0002公克、驗餘淨重6.5678公克），係屬查獲之第
    一、二級毒品，且包裝袋7 只與毒品難以完全析離，應依毒
    品危害防制條例第18條第1 項前段規定沒收銷燬之；扣案之
    電子磅秤1 台、分裝勺3 支，係被告所有供上開犯罪所用之
    物，業據其供述在卷，應依毒品危害防制條例第19條第1 項
    之規定宣告沒收；另分裝袋111 個則為被告所有供上開犯罪
    預備之物，爰依刑法第38條第1 項第2 款規定宣告沒收。至
    其餘扣案之注射針筒、吸食器，係被告施用毒品所用之物，
    與本案無涉，爰不予宣告沒收，附此敘明。經核認事用法尚
    無違誤，量刑亦屬妥當。檢察官上訴意旨略以：值此社會吸
    毒氾濫日益惡化之際，被告除施用毒品殘害自己之身心外，
    更意圖販售毒品予他人，對社會治安及他人身心潛藏高度危
    險，惡性非輕，客觀上不足以引起一般同情，為求遏止社會
    近來毒品氾濫之風，應無堪資憫恕可言，原審卻援引刑法第
    59條酌減其刑，顯有未洽，本件所舉上開理由，只可為法定
    刑內從輕量刑之斟酌而已，不得據為酌量減輕其刑之理由，
    原審依刑法第59條酌量減輕刑，揆諸最高法院51年度臺上字
    第899 號判例，其判決顯然違法云云，而指摘原判決不當。
    惟按量刑輕重，係屬事實審法院得依職權自由裁量之事項，
    而原審量刑時，均已審酌刑法第57條各款所列情狀，既未逾
    越法定範圍，又未濫用其職權，量刑堪稱妥適，而被告之犯
    行，依刑法第59條酌減其刑，亦已敘述如前，自無得認原審
    量刑有何違法失當，是檢察官上訴指摘原審量刑過輕，實屬
    無據，尚不足採。是檢察官上訴，並無理由，應予駁回。
據上論斷，應依刑事訴訟法第368 條，判決如主文。
本案經檢察官田炳麟到庭執行職務。
中    華    民    國   100    年    5     月    5     日
            刑事第十四庭  審判長法  官  陳志洋
                                法  官  遲中慧
                                法  官  謝靜慧
以上正本證明與原本無異。
如不服本判決，應於收受送達後10日內向本院提出上訴書狀，其
未敘述上訴之理由者並得於提起上訴後10日內向本院補提理由書
（均須按他造當事人之人數附繕本）「切勿逕送上級法院」。
                                書記官  陳泰寧
中    華    民    國   100    年    5     月    6     日
附錄本案論罪科刑法條全文
毒品危害防制條例第5條
意圖販賣而持有第一級毒品者，處無期徒刑或10年以上有期徒刑
，得併科新臺幣7 百萬元以下罰金。
意圖販賣而持有第二級毒品者，處5 年以上有期徒刑，得併科新
臺幣5 百萬元以下罰金。
意圖販賣而持有第三級毒品者，處3 年以上10年以下有期徒刑，
得併科新臺幣3 百萬元以下罰金。
意圖販賣而持有第四級毒品或專供製造、施用毒品之器具者，處
1 年以上7 年以下有期徒刑，得併科新臺幣1 百萬元以下罰金。